臺灣彰化地方法院刑事判決　　　　　　　 95年度易字第960號
公　訴　人　台灣彰化地方法院檢察署檢察官
被　　　告　乙○○
　　　　　　　　　　　樓
選任辯護人　張崇哲律師
　　　　　　江彗玲律師
　　　　　　張仕融律師
上列被告因重利等案件，經檢察官聲請簡易判決處刑（95年度偵
字第2596號），本院改行通常審判程序，嗣被告於準備程序中就
被訴事實為有罪之陳述，由本院合議庭裁定由受命法官獨任進行
簡式審判程序，判決如下：
    主  文
乙○○連續乘他人急迫，貸以金錢，而取得與原本顯不相當之重
利，累犯，處拘役伍拾日，如易科罰金，以銀元參佰元折算壹日
。又連續以加害身體、名譽、財產之事，恐嚇他人致生危害於安
全，累犯，處有期徒刑參月，如易科罰金，以銀元參佰元折算壹
日。
    事  實
一、乙○○前因違反商標法案，於民國90年7月24日經本院以89
    年度訴字第312號判處有期徒刑6月確定，甫於91年1月15日
    易科罰金執行完畢。猶不知悔改，基於重利之概括犯意，明
    知甲○○急需金錢，竟乘其急迫之際，冒名「江先生」，於
    94年7月28日23時30分許，在彰化縣員林鎮○○路之「風尚
    人文咖啡館」內，貸予甲○○新臺幣（下同）8萬元，並先
    預扣1萬2千元使甲○○實拿6萬8千元，並約定：須當場開
    立2張面額各8萬元之本票給乙○○；利息計算方式為借10
    萬元，每10天為1期，每1期之利息為1萬5千元（月息為45%
    ，年息540%）；付息日每遲延1天，罰違約金1千元；還
    款或付利息時以行動電話事前聯絡後，再約定交款之方式、
    時間、地點及指定收款人等條件，以此取得與原本顯不相當
    之重利，甲○○遂當場收下6萬8千元並開立2張面額各8萬元
    之本票後離去。嗣甲○○又因急需用錢，於94年8月5日23時
    許，在同一地點，再向乙○○借貸5萬元，實拿4萬2千5百元
    ，其餘條件均與前同。其後因甲○○無法按時繳還利息，乙
    ○○乃自94年8、9月份起，基於恐嚇之概括犯意，連續以所
    有之0000000000、0000000000、0000000000號行動電話撥打
    至甲○○所使用之0000000000號行動電話或住處之
    000000000號電話，或以傳簡訊之方式，恐嚇甲○○「我要
    去堵你老公、要修理他」、「要到你兒子就讀的學校散發傳
    單，讓他們丟臉無顏到校上課」、「要把你們的車子砸爛」
    等加害他人身體、名譽、財產之言語，使甲○○心生畏懼。
    嗣雙方約定於95年3月11日18時20分許，在彰化縣員林鎮○
    ○里○○鄰○○路245號之員林國宅樓下交付2萬元，遭警方當
    場查獲，並扣得乙○○所簽發「江」之收據一張。
二、案經甲○○訴由彰化縣警察局田中分局報告報告臺灣彰化地
    方法院檢察署檢察官偵查聲請簡易判決處刑。
    理  由
一、本件被告乙○○所犯係刑事訴訟法第273條之1規定得行簡式
    審判程序之罪，其於準備程序就前揭被訴事實為有罪之陳述
    ，本院合議庭裁定由受命法官獨任進行簡式審判程序，合先
    敘明。
二、上開犯罪事實，業據被告乙○○於本院準備程序及審理時坦
    承不諱，核與證人甲○○結證之情節相符，並有被告所簽發
    「江」之收據1張、2萬元現金照片、被害人立據之贓物認領
    保管單1紙附卷可稽，足徵被告前開任意性自白與事實相符
    。本案事證明確，被告犯行，洵堪認定，應依法論科。
三、論罪科刑：
（一）按被告行為後，刑法於94年2月2日修正公布，95年7月1日
      施行，而刑法施行法亦於95年6月14日增訂第1條之1。修
      正後刑法第2條第1項規定：「行為後法律有變更者，適用
      行為時之法律。但行為後之法律有利於行為人者，適用最
      有利於行為人之法律。」係規範行為後法律變更所生新舊
      法律比較適用之準據法，於新法施行後，應適用修正後刑
      法第2條第1項之規定，為「從舊從輕」之比較。另於比較
      時應就罪刑有關之共犯、未遂犯、想像競合犯、牽連犯、
      連續犯、結合犯，以及累犯加重、自首減輕暨其他法定加
      減原因（如身分加減）與加減比例等一切情形，本於「統
      一性及整體性原則」，綜其全部罪刑之結果而為比較。本
      案罪刑涉及法律變更之部分，經依如附表所示比較新、舊
      刑法之規定，以修正前刑法有利於被告，依刑法第2條第1
      項前段規定，自應適用最有利於被告之修正前刑法，先此
      敘明。
（二）核被告所為，係犯刑法第305條恐嚇罪及同法第344條之重
      利罪。被告前後2次重利犯行及多次恐嚇犯行，時間緊接
      ，所犯各係犯罪構成要件相同之罪，顯各基於概括犯意所
      為，依修正前刑法第56條之規定，為連續犯，並各加重其
      刑。其於告訴人未能按時繳付利息時起，始起意恐嚇告訴
      人，是其所犯上開二罪，犯意各別，行為互殊，應予分論
      併罰。另被告有事實欄所載之前科，於91年1月15日執行
      完畢之事實，有臺灣高等法院被告前案紀錄表在卷可稽，
      被告受此有期徒刑執行完畢後，5年以內再犯有期徒刑以
      上之罪，為累犯，應依修正前刑法第47條之規定，各加重
      其刑。爰審酌被告已與告訴人達成和解，有和解書1紙附
      卷可憑，且嗣於本院坦承犯行，以及本件金額等一切情狀
      ，各量處如主文所示之刑，並均諭知易科罰金之折算標準
      。扣案之「江」收據1紙，係被告所簽發作為收據之用，
      僅係表示收到現款之意，尚非供其暴利或恐嚇犯罪行為所
      用之物，爰不諭知沒收。
據上論斷，應依刑事訴訟法第452條、第273條之1第1項、第299
條第1項前段，刑法第2條第1項前段、第305條、第344條，修正
前刑法第56條、第41條第1項、第47條，罰金罰鍰提高標準條例
第1條，修正前罰金罰鍰提高標準條例第2條前段，判決如主文。
本案經檢察官陳茂亭到庭執行職務
中　　華　　民　　國　　96　　年　　1　　月　　25　　日
                  刑事第六庭    法      官  林欣苑
以上正本證明與原本無異。
如不服本判決，應於判決送達後十日內向本院提出上訴狀 (須附
繕本 )。
告訴人或被害人對於判決如有不服具備理由請求檢察官上訴者，
其上訴期間之計算係以檢察官收受判決正本之日期為準。
中　　華　　民　　國　　96　　年　　1　　月　　26　　日
                                書  記  官  詹國立
附錄本案論罪科刑法條全文：
中華民國刑法第305條（恐嚇危害安全罪）
以加害生命、身體、自由、名譽、財產之事，恐嚇他人致生危害
於安全者，處 2 年以下有期徒刑、拘役或 3 百元以下罰金。
中華民國刑法第344條（重利罪）
乘他人急迫、輕率或無經驗貸以金錢或其他物品，而取得與原本
顯不相當之重利者，處 1 年以下有期徒刑、拘役或科或併科 1
千元以下罰金。
附表
┌─────┬──────────┬──────────┐
│比較法條  │舊刑法於本案適用之法│新刑法於本案適用之法│
│          │律效果              │律效果              │
├─────┼──────────┼──────────┤
│第33條第5 │最低為新臺幣3元。   │最低為新臺幣1,000元 │
│款        │                    │。                  │
├─────┼──────────┼──────────┤
│第41條    │應以新臺幣300元至900│得以新臺幣1,000元、 │
│          │元折算1日。         │2,000元或3,000元折算│
│          │                    │1日。               │
├─────┼──────────┼──────────┤
│舊刑法    │多數行為因具有連續關│連續犯之形成結構，本│
│第56條    │係，連續數行為而犯同│質上就是各自都得以獨│
│          │一罪名，以一罪論，但│立之犯罪，亦即是數罪│
│          │得加重其刑至2分之1。│之性質，因具備連續關│
│          │                    │係，而以單一評價之模│
│          │                    │式來處理，因此，在連│
│          │                    │續犯刪除後，原各自獨│
│          │                    │立之數個犯行，應回歸│
│          │                    │數罪併罰之規定處理。│
├─────┼──────────┼──────────┤
│舊刑法第47│關於刑法第47條累犯規│修正後刑法第47條第1 │
│條、新刑法│定，修正前對於行為人│項固僅限於故意犯，始│
│第47條第1 │不論是故意犯或過失犯│有累犯適用，惟於同條│
│、2項     │，均有累犯適用（加重│第2項增列「受強制工 │
│          │本刑至2分之1）。本案│作處分之執行完畢或一│
│          │事實無論適用新刑法第│部之執行而免除後，5 │
│          │47條第1項、舊刑法第 │年以內故意再犯有期徒│
│          │47條之規定，均構成累│刑以上之罪者」，有累│
│          │犯，而無何差異。    │犯之適用，暨因同法第│
│          │                    │49條刪除原「依軍法受│
│          │                    │裁判者，不適用累犯」│
│          │                    │之規定，從而「依軍法│
│          │                    │受裁判」，5年以內故 │
│          │                    │意再犯有期徒刑以上之│
│          │                    │罪者，同有累犯之適用│
│          │                    │，就此而言，又較舊法│
│          │                    │適用之範圍較大。惟法│
│          │                    │律效果同樣加重本刑至│
│          │                    │2分之1。本案事實無論│
│          │                    │適用新刑法第47條第1 │
│          │                    │項、舊刑法第47條之規│
│          │                    │定，均構成累犯，而無│
│          │                    │何差異。            │
├─────┴──────────┴──────────┤
│綜合比較結果：                                        │
│綜合其全部罪刑之比較，以舊刑法較有利於被告，故本案應適│
│用舊刑法。                                            │
└───────────────────────────┘
